臺灣高等法院刑事判決　　　　　　　　　　　　　九十三年度上易字第一二九五號
　　上　訴　人
　　即　被　告　乙○○
右上訴人即被告因詐欺案件，不服臺灣板橋地方法院九十二年度易字第二三九０號，
中華民國九十三年六月九日第一審判決（起訴案號：臺灣板橋地方法院檢察署九十二
年度偵字第八六二０號），提起上訴，本院判決如左：
    主  文
上訴駁回。
    事  實
一、乙○○因經濟能力欠佳，生活拮据，竟意圖為自己不法之所有，於民國九十一年
    二月二十八日，在臺北縣三重市○○路○段八十號二樓，向甲○○詐稱：此時外
    匯投資時機甚佳，可與伊合夥投資外匯買賣，當可賺錢云云，甲○○不查因而陷
    於錯誤，乃將新臺幣（下同）二十五萬元（起訴書誤載為三十五萬元，應予更正
    ）分四期交付予乙○○（各期交付之金額、時間、地點如附表所示），作為共同
    投資外匯買賣之資金，並約定由乙○○負責操作，以及停損點為百分之三十，並
    於同年四月底前平倉結算，且於同年五月十五日以前付款予甲○○完畢等情，詎
    乙○○向甲○○詐得前揭款項後，並未開戶而為外匯買賣之投資，卻將上開款項
    挪為私用，直至同年五月十五日，乙○○仍未辦理結算與付款手續，甲○○始知
    受騙。
二、案經被害人甲○○訴由臺灣板橋地方法院檢察署檢察官偵查起訴。
    理  由
一、訊據上訴人即被告乙○○固不諱其有向告訴人甲○○收取如附表編號一至四所示
    之款項等情，惟矢口否認有何詐欺犯行，辯稱：伊僅係向告訴人甲○○借貸，並
    未邀同告訴人甲○○合夥投資外匯買賣，而且伊也有將向告訴人甲○○收來的錢
    拿給「黃樹霖」投資外匯買賣，只是相關單據已經遺失無法提出為憑，且伊目前
    手頭拮据，無法將上開款項一次返還告訴人完畢云云。
二、惟查：
  （一）右揭事實，業據告訴人甲○○於原審、本院審理時指證歷歷，並有收據影本
        、收款記錄影本各一紙在卷可憑（見九十一年度發查字第二二０三號偵查卷
        第二十五頁至第二十六頁）。復次，卷附之收據、收款記錄均為被告簽予告
        訴人甲○○等情，已據被告於原審及本院自承在卷（見原審九十三年五月十
        七日與本院審判筆錄），而觀諸該收據記載：「本人乙○○今向甲○○收取
        頭款計為壹萬伍仟元整，作為投資用途，設停損為不超過％，而利潤部分
        則以投資金額之倍數各分％，於四月底前結算，並在５月日以前付款，
        恐口說無憑，特立此據以為憑證。」等語，顯見被告向告訴人甲○○收取款
        項時，雙方就該款項作為投資用途，及投資後停損點、獲利如何分配、結算
        等事項有所約定，則倘被告純係基於借貸關係而向告訴人收取前揭款項，斷
        不可能有此等約定，況被告於偵查時亦供承其與告訴人間所立者係投資契約
        等語（見九十二年度偵緝字第九三三號偵查卷第十八頁背面至第十九頁正面
        ），尤證告訴人所指訴其係因被告邀同合夥投資外匯買賣而交付前揭款項乙
        節，應屬非虛，被告所辯稱：伊僅係向告訴人甲○○借貸，並未邀同告訴人
        甲○○合夥投資外匯云云，殊難置信。
  （二）再查，被告雖於原審審理時供稱伊是將告訴人的錢拿給「黃樹霖」，並由「
        黃樹霖」開立告訴人投資之帳戶云云（見原審九十三年二月十一日準備程序
        筆錄），惟被告始終未能提供其所稱「黃樹霖」者之詳細年籍、住所，及告
        訴人投資之帳戶以供法院調查，且查被告當時與告訴人約妥由被告負責外匯
        買賣投資之操作，已如前述，告訴人並因誤信被告之操作能力方應允出資投
        資，若被告真心要操作外匯買賣，何可能不由伊不親自操作，卻另覓其他人
        操盤？且查若果有委託「黃樹霖」操盤之事，衡情當會有若干單據或資料可
        資為憑，但被告竟無法提出任何文件以實其說，足證伊上開所稱，應係子虛
        烏有之詞。參以被告於原審亦自承其確有將告訴人甲○○所交付款項中之八
        萬元交予其母繳交銀行信用貸款等情（見原審九十二年十一月十九日準備程
        序筆錄，及九十三年五月十七日審判筆錄），伊並於本院審理時坦承有挪用
        告訴人所交付之款項之事云云，凡此均足徵被告向告訴人收取款項後，並未
        開戶而為外匯買賣之投資，甚且挪為己用，其係基於意圖為自己不法所有，
        向告訴人詐取款項，至為灼然。
  （三）至被告雖於原審聲請傳喚證人「黃樹霖」、「林權謀」，其既未依刑事訴訟
        法一百六十三條之一第一項第二款之規定以書狀具體記載證人之姓名、住居
        所，法院已無從傳喚，且本院認事證已臻明確，無予以傳訊之必要；又起訴
        書犯罪事實欄雖記載被告向告訴人詐取之金額為三十五萬元，惟告訴人已到
        庭陳明：彼交付予被告之投資款一共是二十五萬元，另外十萬元是鄧淙仁出
        借給彼及被告，彼告的部分就是伊所交付之投資款二十五萬元等語，且檢察
        官亦於原審審理時已當庭陳述更正被告向告訴人詐欺之金額應為二十五萬元
        （均見原審九十三年五月十七日審判筆錄），法院自應予以更正，併此敘明
        。
  （四）綜上，被告前揭所辯，無非推諉卸責之詞，不足採信，本案事證業臻明確，
        被告犯行堪以認定，應予依法論處。
三、核被告所為，係犯刑法第三百三十九條第一項之詐欺取財罪。又告訴人雖分多次
    交付合夥投資款予被告，惟仍係基於被告之單一詐術行為，被告顯係基於單一詐
    欺之犯意而為前揭詐欺犯行。原審經詳查後，基於以上相同之認定，並審酌被告
    違背誠信，利用被害人投資心切之弱點，以謊稱合夥投資外匯買賣之詐術騙取被
    害人金錢，顯乏尊重他人財產權益之觀念，漠視被害人之尊嚴及感受，且其犯後
    圖飾卸責，毫無悔意，惡性非輕，應予非難，兼衡其素行（前無犯罪紀錄，見卷
    內本院被告全國前案紀錄表），所用手段、所生危害、及向被害人所詐欺之金額
    ，迄今僅賠償告訴人五千元等一切情狀，量處有期徒刑七月。原審以上認事用法
    俱無違誤，量刑亦稱允洽。被告猶執陳詞提起上訴否認犯罪，為無理由，應予駁
    回。
四、據上論結，應依刑事訴訟法第三百六十八條，判決如主文。
本案經檢察官周志榮到庭執行職務。
中　　　華　　　民　　　國　　九十三　　年　　　九　　　月　　二十一　　日
                              臺灣高等法院刑事第九庭
                                  審判長法  官  李  文  成
                                        法  官  官  有  明
                                        法  官  周  盈  文
右正本證明與原本無異。
不得上訴。
                                        書記官  余  姿  慧
中　　　華　　　民　　　國　　九十三　　年　　　九　　　月　　二十一　　日
附錄：本案論罪科刑法條全文
中華民國刑法第三百三十九條
(普通詐欺罪)
意圖為自己或第三人不法之所有，以詐術使人將本人或第三人之物交付者
，處五年以下有期徒刑、拘役或科或併科一千元以下罰金。
以前項方法得財產上不法之利益或使第三人得之者，亦同。
前二項之未遂犯罰之。
附表：
┌─────┬──────────┬──────────┬───────┐
│  編   號 │      時   間       │  交付之款項及地點  │   備      註 │
│          │                    │                    │              │
├─────┼──────────┼──────────┼───────┤
│      一  │九十一年二月二十八日│  在臺北縣三重市重新│              │
│          │                    │  路三段八十號二樓，│              │
│          │                    │  交予乙○○一萬五千│              │
│          │                    │  元                │              │
│          │                    │                    │              │
│          │                    │                    │              │
├─────┼──────────┼──────────┼───────┤
│      二  │九十一年三月七日    │  在臺北縣三重市重新│              │
│          │                    │  路三段八十號二樓，│              │
│          │                    │  交予乙○○五萬元  │              │
│          │                    │                    │              │
│          │                    │                    │              │
│          │                    │                    │              │
├─────┼──────────┼──────────┼───────┤
│      三  │九十一年四月三日    │  在臺北縣三重市重新│              │
│          │                    │  路三段八十號二樓，│              │
│          │                    │  交予乙○○十四萬元│              │
│          │                    │                    │              │
│          │                    │                    │              │
│          │                    │                    │              │
├─────┼──────────┼──────────┼───────┤
│      四  │九十一年四月中旬    │  在臺北縣三重市重新│              │
│          │                    │  路二段二十三號前，│              │
│          │                    │  交予乙○○四萬五千│              │
│          │                    │  元                │              │
└─────┴──────────┴──────────┴───────┘
